【裁判字號】    96,簡,317
【裁判日期】    970508
【裁判案由】    返還公法上不當得利
【裁判全文】
高雄高等行政法院簡易判決
                                     96年度簡字第00317號
原      告  中央健康保險局南區分局
代  表  人  甲○○經理
送達代收人  乙○○
被      告  丙○○○TRAN.
上列當事人間返還公法上不當得利事件，原告提起行政訴訟，本
院判決如下：
    主  文
被告應給付原告新台幣貳萬玖仟捌佰柒拾元及自民國九十七年三
月四日起至清償日止，按週年利率百分之五計算之利息。
訴訟費用由被告負擔。
    事實及理由
一、原告起訴主張：（一）被告為越南籍人士，與本國籍人民林
    志奮結婚後，原居留期限於民國93年12月24日屆滿，而被告
    未及時聲請該日起在台居留期限之展延，依全民健康保險法
    第11條第3款規定，應不得再參加全民健康保險為保險對象
    。惟被告卻於94年1月21日至94年5月28日期間，以全民健康
    保險保險對象身分，至雲林縣婦安婦產科診所（醫事服務機
    構代號：0000000000）等全民健康保險特約醫事服務機構就
    醫，致原告代其給付醫療費用共計新台幣（下同）29,870元
    。（二）依內政部入出國及移民署96年8月14日移署資處亦
    字第09611622590號函提供之入出國日期證明書顯示，被告
    於94年10月18日離開台灣後，迄今未再入境；而經原告函請
    外交部查明被告於越南之設籍住所，其駐胡志明市辦事處以
    96年8月23日胡志字第645號函復表示，因簽證資料已逾保存
    年限，業依規定銷毀，無從提供在案，致無從知悉其現住居
    所。（三）被告於上開期間，既不得參加全民健康保險，與
    原告之間應無任何法律上關係，詎料，卻持全民健康保險卡
    至全民健康保險特約醫事服務機構就醫，致原告在無法律上
    原因之下，代其負擔醫療費用；是以，被告依法自應返還原
    告代其給付之醫療費用29,870元。原告爰依公法上不當得利
    之法律關係，提起給付訴訟，聲明求為判決如主文所示等語
    。被告則經本院合法通知（公示送達），未提出書狀作任何
    聲明及答辯。
二、按「人民與中央或地方機關間，因公法上原因發生財產上之
    給付或請求作成行政處分以外之其他非財產上之給付，得提
    起給付訴訟。因公法上契約發生之給付，亦同。」行政訴訟
    法第8條第1項定有明文。次按「具有中華民國國籍，符合下
    列各款規定資格之一者，得參加本保險為保險對象：．．．
    不符前項資格規定，而在台灣地區領有居留證明文件，並符
    合第8條所定被保險人資格或前條所定眷屬資格者，自在台
    居留滿4個月時起，亦得參加本保險為保險對象。．．．。
    」「有下列情形之一者，非屬本保險保險對象，已參加者，
    應予退保：．．．三、喪失前條所定資格者。」「保險對象
    依第11條規定應退保者，自應退保之日起，不予保險給付；
    已受領保險給付者，應返還保險人所支付之醫療費用；．．
    ．。」全民健康保險法第10條、第11條及第45條分別定有明
    文。
三、經查，本件原告所主張之前開事實，業據其提出原告95年6
    月5日健保南醫字第0952000683號函及送達證書、原告審核
    「不符合投保資格者」處理明細表、被告就醫紀錄明細表、
    入出國日期證明書、外交部駐胡志明巿辦事處96年8月23日
    胡志字第645號函等影本附卷可稽。嗣本院審理時，被告經
    合法之通知（公示送達：因被告之處所不明致應送達之起訴
    狀繕本無法送達，經本院書記官於96年12月18日公告黏貼於
    牌示處，並經原告將公告內容於97年1月4日刊登在中國郵報
    海外版），未提出任何書狀以供本院斟酌，亦有登載本院公
    告內容之97年1月4日中國郵報海外版附卷可憑，是原告前揭
    主張，洵堪採信。
四、次按，全民健康保險制定之目的，係為增進全體國民健康，
    以提供醫療保健服務，全民健康保險法第1條定有明文。再
    者，全民健康保險係屬於強制性保險，故該法具公法性質，
    因該法律關係所生之爭執即屬公法事件。本件被告既因原居
    留期限於93年12月24日屆滿而不符合全民健康保險之保險資
    格，卻於94年1月21日至94年5月28日期間，以全民健康保險
    之保險對象身分就醫，致原告支出全民健康保險醫療費用29
    ,870元，被告即屬無法律上之原因而受有利益，致他人受損
    害，而構成公法上之不當得利，至屬明確。從而原告依公法
    上不當得利之法律關係，提起給付訴訟，請求被告返還原告
    所支出之全民健康保險醫療費用29,870元及法定遲延利息，
    依法洵無不合。
五、綜上所述，原告依據公法上不當得利之法律關係，提起一般
    給付之訴，請求被告返還原告所支出之全民健康保險醫療費
    用29,870元及自起訴狀繕本送達被告翌日即97年3月4日（本
    件為外國公示送達，並經原告將公告內容於97年1月4日刊登
    在中國郵報，依行政訴訟法第82條規定，經60日發生送達效
    力）起至清償日止，按週年利率5％計算之法定遲延利息，
    為有理由，應予准許。又本件為簡易訴訟事件，爰不經言詞
    辯論為之。
六、據上論結，本件原告之訴為有理由，爰依行政訴訟法第233
    條第1項、第236條、第195條第1項前段、第98條第1項前段
    ，判決如主文。
中    華    民    國    97    年     5    月    8     日
              高雄高等行政法院第二庭
                              法  官  江  幸  垠
以上正本係照原本作成。
如不服本判決，應於送達後20日內，向本院提出上訴狀並表明上
訴理由，如於本判決宣示後送達前提起上訴者，應於判決送達後
20日內補提上訴理由書（須按他造當事人人數附繕本）。
中    華    民    國    97    年     5    月    8     日
                              書記官  蔡  玫  芳
附註：
行政訴訟法第235條（第1項、第2項）：
對於適用簡易程序之裁判提起上訴或抗告，須經最高行政法院之
許可。
前項許可，以訴訟事件所涉及之法律見解具有原則性者為限。


司法院資訊處製作；財團法人民間司法改革基金會備份。
